【裁判字號】    87,自,268
【裁判日期】    891227
【裁判案由】    偽造有價證券等
【裁判全文】
臺灣板橋地方法院刑事判決                          八十七年度自字第二六八號
    自  訴  人  癸○○
    自訴代理人  張伯時律師
    被      告  丑○○
    選任辯護人  葉宏基律師
                徐慧芬律師
右列被告因偽造有價證券等案件，經自訴人提起自訴，及檢察官移送併辦（臺灣板橋
地方法院檢察署八十六年度偵字第一七二五七號、八十七年度偵字第五四五四號、臺
灣士林地方法院檢察署八十八年度偵字第一○八○七號），甲○判決如左：
    主  文
丑○○連續意圖供行使之用，而偽造有價證券，處有期徒刑伍年。偽造如附表一所示
之偽造本票共玖紙及附表二、三所之偽造支票共陸拾參紙，均沒收之；如附表四所示
之偽造「癸○○」簽名與指印共貳拾貳枚，及偽造癸○○國民身分證上之照片壹枚，
均沒收之。
    事  實
一、丑○○於民國（下同）八十六年間因違反動產擔保交易法案件，經臺灣臺北地方
    法院於八十六年七月三十一日以八十六年度易字第四○二一號判決有期徒刑四月
    、緩刑二年確定（尚不構成累犯）。竟不知悔改，其於八十六年四月間受癸○○
    之委託，以癸○○位於臺北縣中和市○○街二三二巷一之四號之房地，向美商花
    旗銀行股份有限公司（下稱花旗銀行）臺北分行辦理貸款，而取得上開房地所有
    權狀、癸○○所有花旗銀行支票簿、印鑑章一枚、印鑑證明及癸○○身分證影本
    。詎丑○○取得上開證件資料後，因缺乏資金週轉，竟基於偽造支票、行使偽造
    證件、文書之概括犯意，為下列行為。
（一）、丑○○先於八十六年四月間某日，在臺北縣新莊市○○路一二四巷十五號三
        樓附近，偽造貼有其照片之癸○○國民身分證一枚。丑○○於八十六年四月
        五日，因卯○○欲向玉山商業銀行（下稱玉山銀行）新莊分行借款新臺幣（
        下同）二十萬元，委請丑○○擔任連帶保證人，詎丑○○在卯○○不知情之
        情形下，在位於臺北縣新莊市○○路三一七號之玉山銀行新莊分行內，持上
        開偽造之癸○○國民身分證向玉山銀行行員鄭存文表示其姓名為癸○○而行
        使，使鄭存文陷於錯誤而予對保，足以生損害於癸○○及玉山銀行。丑○○
        並於玉山銀行消費者貸款申請暨徵信表及約定書上連帶保證人簽名欄內，同
        時偽造癸○○簽名二枚、並盜用印章六次；且意圖供行使之用，而在本票上
        偽造癸○○簽名一枚，盜用印章二次，而偽造票載發票日八十六年四月二十
        六日、到期日為八十八年二月二十五日、面額二十五萬元之本票一紙，持交
        與玉山銀行負責對保之鄭存文行使，作為擔保（卯○○涉嫌共同偽造本票部
        分，業經甲○先行為無罪判決確定）。
（二）、丑○○於八十六年四月十九日左右，向聲寶股份有限公司（下稱聲寶公司）
        三重服務站，以總價五萬零三百元之價格，除第一期給付四千一百元外，餘
        分十二期給付，每期在每月二十日各給付三千八百五十元之分期付款方式購
        買電器，並委請不知情之庚○○、乙○○（庚○○、乙○○涉嫌偽造本票部
        分，業據甲○先行為無罪判決確定），擔任共同發票人。而丑○○意圖供行
        使之用，在其在上揭住處，於本票上偽簽癸○○簽名一枚，並盜用癸○○印
        章一次，而偽造票載發票日為八十六年四月十九日、面額五萬零三百元之本
        票一紙，持交聲寶公司辦理對保之潘國禎行使，作為擔保；丑○○並同時提
        出上開偽造之癸○○國民身分證向承辦對保之聲寶公司人員潘國禎行使，使
        聲寶公司交付丑○○所購買之電器，足以生損害於癸○○及聲寶公司。
（三）、丑○○於八十六年四月二十日左右，在其位於臺北縣新莊市○○路一二四巷
        十五號三樓住處，偽造癸○○之簽名二枚，而偽造癸○○委任丑○○持用本
        人印鑑章及有關文書證件，辦理房地產全權出售、簽約、收款、用印、交付
        證件及辦理產權移轉登記等有關之一切事宜之委任書一件，足以生損害於癸○○。
（四）、丑○○於八十六年四月二十四日，在臺北縣新莊市「文勝機車行」內，由不
        知情之壬○○出名向東元車業股份有限公司（下稱東元公司），以總價六萬
        九千四百八十元，分十二期付款方式，每期每月二十四日付款五千七百九十
        元，購買車號ＧＪＦ－九八五號機車一輛，並由丑○○向不知情之東元公司
        承辦人員楊煜木出示上開偽造癸○○國民身分證，表示其為癸○○本人，並
        以癸○○名義擔任連帶保證人，使楊煜木陷於錯誤而同意由丑○○擔任連帶
        保證人，足以生損害於癸○○及東元公司。並由丑○○於八十六年四月二十
        四日左右，在其位於臺北縣新莊市○○路一二四巷十五號三樓住處，偽造癸○○簽名一枚、盜用癸○○印章三次，而偽造分期付款購買約定書，持交楊
        煜木收執而行使，足以生損害於癸○○及東元公司；丑○○意圖供行使之用
        ，同時偽簽癸○○簽名一次、盜用癸○○印章一次，偽造票載發票日與到期
        日皆為八十六年四月二十四日、面額六萬九千四百八十元之本票一紙，持向
        楊煜木行使，作為擔保（壬○○涉嫌違反動產擔保交易法部分，業經臺灣士
        林地方法院先行審結），楊煜木並將上開機車交與壬○○使用。
（五）、丑○○於八十六年四月三十日左右，至上開玉山銀行新莊分行，以癸○○名
        義向玉山銀行新莊分行借款三十萬元，並提出上開偽造之癸○○國民身分證
        ，向玉山銀行新莊分行承辦人鄭存文表示其為癸○○本人，使鄭存文陷於錯
        誤而核給貸款三十萬元，足以生損害於癸○○及玉山銀行；丑○○並意圖供
        行使之用，偽造癸○○簽名一枚、盜用癸○○印章三次，而偽造票載發票日
        八十六年四月三十日、到期日為八十六年六月九日、面額三十萬元之本票一
        紙後，持交承辦人鄭存文收執而行使，作為擔保。
（六）、丑○○於八十六年四月三十日左右，委請不知情之子○○為連帶保證人，在
        臺北縣永和市某處，向花旗銀行承辦人，出示上開偽造癸○○國民身分證，
        表示其為癸○○本人，以設定動產抵押方式，向花旗銀行借款五十四萬元，
        購買車號ＣＱ－九七五號自用小客車，使花旗銀行承辦人員陷於錯誤，而同
        意貸款，足以生損害於癸○○及花旗銀行。丑○○並當場偽簽癸○○簽名一
        次、盜用癸○○印章五次，偽造貸款暨車輛動產抵押契約書一件；偽簽癸○○簽名一枚、盜用癸○○印章二次，偽造授權書一件；同時意圖供行使之用
        ，偽簽癸○○簽名一枚、盜用印章一次，偽造票載發票日為八十六年四月十
        五日、面額五十四萬元之本票一紙。丑○○於偽造上開私文書及本票後，持
        交花旗銀行承辦人而行使，並以本票作為擔保，足以生損害於癸○○及花旗
        銀行（子○○涉嫌行使偽造私文書及偽造本票部分，業據甲○先行為無罪判
        決確定）。
（七）、丑○○於八十六年五月十六日左右，在臺北縣新莊市某處，向績豐企業股份
        有限公司（下稱績豐公司）以分期付款方式，購買總價六萬四千五百六十元
        之機車一部。丑○○並於其位於臺北縣新莊市○○路一二四巷十五號三樓住
        處，對績豐公司人員提出上開偽造癸○○國民身分證，表示其為癸○○本人
        而行使之，並使績豐公司承辦人誤認丑○○即為癸○○本人，而允以分期付
        款，並交付機車一輛，足以生損害於癸○○及績豐公司。其復意圖供行使之
        用，偽造癸○○簽名一枚、且盜用癸○○印章一次，而偽造票載發票日為八
        十六年五月十六日、到期日為八十六年六月十六日、面額六萬四千五百六十
        元之本票一紙，持交績豐公司承辦人行使，作為擔保。
（八）、丑○○於八十六年五月十九日左右，在其位於臺北縣新莊市○○路一二四巷
        十五號三樓住處，邀集不知情之丙○○擔任共同發票人，並意圖供行使之用
        ，偽簽癸○○簽名、指印各一枚，而偽造票載發票日八十六年五月十九日、
        到期日八十六年六月三日、面額十萬五千元之本票一紙，並持交不知情之寅
        ○○收執行使，作偽擔保（丙○○涉嫌共同偽造本票部分，業據甲○先行為
        無罪判決確定）。
（九）、丑○○於八十六年五月二十一日，至位於臺北市○○○路○段五十二號花旗
        銀行臺北分行，出示上開偽造癸○○國民身分證，向花旗銀行臺北分行承辦
        人表示其為癸○○本人，在存戶更換印鑑戶名申請書上，偽簽癸○○簽名三
        枚、盜用印章一次；同時於花旗金融卡服務申請書上偽簽癸○○簽名九枚（
        丑○○於該申請書上偽簽三次，同時複寫二張），持向不知情之花旗銀行臺
        北分行承辦人員行使，足以生損害於癸○○及花旗銀行臺北分行。
（十）、丑○○於八十六年五月三十一日左右，至臺北市士林區某處，持上開偽造癸○○國民身分證一枚、及癸○○所有之房地所有權狀、印鑑章、印鑑證明、
        戶口名簿，委請不知情之代書邱世芳辦理民間二胎借款，復偽簽癸○○簽名
        一枚、盜用癸○○印章三次，偽造委託授權書，同意由陽明代書事務所代書
        ，以上開癸○○房地辦理預告登記，並持交代書邱世芳行使，足以生損害於
        癸○○。嗣不知情之辛○○同意借款四十萬元（辛○○涉犯偽造文書部分，
        業經甲○先行為無罪判決確定），經由邱世芳介紹，丑○○於八十六年六月
        二日，在陽明代書事務所，偽以癸○○名義，同意為辛○○辦理最高限額抵
        押四十八萬元，並意圖供行使之用，開立票載發票日均為八十六年六月六日
        、面額均為二十四萬元，票號依序為0000000、0000000號本
        票二紙，並在其上偽簽癸○○簽名二枚，盜用印章四次；同時開立如附表編
        號三之支票三紙，偽簽癸○○簽名三次、盜用印章六次，持交邱世芳轉與辛○○作為擔保；又在土地登記申請書盜用癸○○印章一次；於土地、建築改
        良物抵押權設定契約書上盜用癸○○印章二次；偽造癸○○身分證影本上盜
        用癸○○印章一次；土地登記申請書（辦理預告登記）盜用癸○○印章四次
        ；及二份預告登記同意書上偽簽癸○○簽名二枚、盜用印章四次，透過不知
        情之邱世芳委請不知情之代理人曾三錡、余建豐，於八十六年六月二日持向
        臺北縣中和地政事務所行使，並使承辦公務員於八十九年六月四日將此不實
        抵押權設定及預告登記事項登載於其職務上製作之土地登記簿謄本及建築改
        良物登記簿謄本，足以生損害於癸○○、辛○○及土地、建物登記之正確性
        。
（十一）、丑○○自八十六年五月間某日起至同年七月底、八月初某日，在其位臺北
          縣新莊市○○路一二四巷十五號三樓住處，未得癸○○授權，在上開郭秀
          月交付及自行申用之帳號0000000000號花旗銀行臺北分行空白
          支票，偽簽癸○○簽名、盜用癸○○印章，而偽造如附表所示之支票使用
          。
二、案經自訴人提起自訴，及告訴人癸○○訴請臺灣板橋地方法院檢察署檢察官與告
    訴人東元公司代表人戊○○訴請臺北市政府警察局北投分局報請臺灣士林地方法
    院檢察署檢察官偵查後移由甲○併審。
    理  由
一、有罪部分：
（一）、訊據被告丑○○固坦承持上開偽造自訴人國民分證，以自訴人名義擔任共同
        被告卯○○向玉山銀行新莊分行貸款二十萬元之連帶保證人，並於玉山銀行
        消費者款申請暨徵信表、約定書、本票上以自訴人名義簽名，同時蓋用自訴
        人之印鑑章等情，惟矢口否認有何行使偽造身分證、行使偽造私文書及偽造
        本票之犯行。
    １、被告初時辯稱：八十六年四月初，在渠臺北縣新莊市○○路一二四巷十五號
        三樓住處，自訴人將上開貼有渠照片之偽造身分證交與渠，目的是為幫自訴
        買保險。嗣後自訴人要買汽車辦貸款，所以又拿身分證給渠（詳參甲○八十
        七年八月十一日訊問筆錄）；嗣改稱：自訴人將身分證給渠是為向玉山銀行
        辦貸款，借三十萬（詳參甲○八十八年七月二十九日訊問筆錄），是被告對
        於自訴人交付偽造身分證原因，前後所供不一。雖被告辯稱：渠以自訴人名
        義為卯○○向玉山銀行借款之連帶保證人，事前已徵得自訴人同意，事後渠
        得九千元，其中分給自訴人六千元云云（詳參甲○八十八年七月二十九日訊
        問筆錄）。
    ２、惟查，被告所為上開犯行，迭據自訴人於偵審中指訴被告擅自偽造國民身分
        證行使、行使上開偽造私文書及偽造本票，且共同被告卯○○到庭供證：伊
        向玉山銀行新莊分行借款，被告以自訴人名義擔任連帶保證人，伊事後給被
        告九千元等語（詳參甲○八十八年七月二十九日訊問筆錄）。復有玉山銀行
        八十九年一月二十六日玉新莊（放）字第八九○○○三一號函文及附件前揭
        偽造之國民身分證、玉山銀行消費者貸款申請暨徵信表、約定書與本票影本
        各一件在卷可佐，堪認被告前開坦承以自訴人名義簽名蓋印之自白與事實相
        符。
    ３、再參諸上開偽造國民身分證影本，除照片為被告外，其餘姓名、出生年月日
        、身分證號碼等，皆與自訴人年籍資料相符；且該偽造國民身分證影本換發
        日期為八十四年六月二十一日，正與自訴人於甲○八十六年訴字第一七三二
        號確認抵押債權不存在等民事訴訟法中，於八十七年四月二十八日具狀提出
        自訴人國民身分證影本中記載換發日期相同，顯見上開貼有被告照片之國民
        身分證為偽造。
    ４、復查，倘自訴人確已同意為共同被告卯○○之連帶保證人，自可由自訴人自
        行為之，何須任由被告提出偽造之國民身分證冒名為之？且自訴人亦否認收
        受共同被告卯○○給付酬金六千元，而被告對此亦無法提出證據供甲○調查
        ，應認被告所辯，為諉卸之詞，不足採信。
（二）、訊據被告固坦承於前開時地，以自訴人名義，委請共同被告庚○○、乙○○
        擔任連帶保證人，以分期付款方式向聲寶公司三重服務店購買電器，提出上
        開偽造國民身分證行使，且以自訴人名義與共同被告庚○○、乙○○共同簽
        發本票等情不諱，惟矢口否認有何行使偽造國民身分證及偽造本票之犯行，
        辯稱：渠以自訴人名義分期付款購買電器，已事先獲得自訴人同意云云。經
        查，右揭事實，迭據自訴人否認事前知情並同意被告以其名義分期購買電器
        。而被告以自訴人名義向聲寶公司分期付款購買電器之自白，核與共同被告
        庚○○、乙○○均到庭供陳：是被告邀集伊二人擔任連帶保證人分期購買電
        器，共同被告庚○○不知被告本名，只知被告姓郭；共同被告乙○○雖為被
        告前夫，但先行在聲寶公司三重服務站簽字等語相符（詳參甲○八十八年七
        月二十九日訊問筆錄、八十八年八月十二日審判筆錄）；而當時聲寶公司負
        責對保之潘國禎於臺灣臺北地方法院八十六年度北簡字第一二○五○號民事
        確認本票債權不存在案件中證言：發票人非自訴人等語，並有該案全卷影本
        及該院八十六年度票字第二○八七五號本票裁定全卷影本（附有偽造本票影
        本一件）併卷可參，足見被告前開不利於己之自白，應與事實相符。倘自訴
        人已同意被告以其名義購買電器，並願負擔民事清償之責，自可以授以代理
        權方式為之，何須以行使偽造國民身分證之犯罪方式為之？因此，被告所辯
        ，顯與常情有悖，無足可採。
（三）、訊據被告矢口否認有何偽造前揭事實（三）所指之委任書，辯稱：此係由自
        訴人親簽後交與渠云云。惟查，此據自訴人否認在卷，並有委任書原件一紙
        在卷可參。且上開委任書上有關「癸○○」之簽名，經甲○送請法務部調查
        局與自訴人當庭於筆錄後親簽之簽名比對結果，二者簽名筆劃特徵不符，此
        有該局八十八年十一月二十二日（八八）陸（二）字第八八○八一九六五鑑
        定通知書一件附卷可稽。且該委任書係記載有關房地出售事宜之授權，與被
        告於檢察官訊問時供述：係自訴人委託辦理借貸事項而出具委任書云云相悖
        （詳參偵查卷八十六年十二月十八日庭呈之答辯狀），益見被告所辯，顯屬
        諉卸之詞，不足採信。
（四）、訊據被告坦承於事實（四）所示時地，以自訴人名義，由訴外人壬○○出名
        為買方，在文勝機車行向東元公司分期付款購買機車一輛，渠還出示前揭偽
        造國民身分證，以自訴人名義簽立分期付款購買約定書、本票等情，惟矢口
        否認有何行使偽造私文書或偽造本票之犯行，辯稱：訴外人壬○○先打電話
        給自訴人，經自訴人同意渠以自訴人名義擔任保證人云云（詳參甲○八十九
        年一月二十七日訊問筆錄）；經查，被告以自訴人名義向東元公司分期付款
        購買機車，並以自訴人簽立分期付款購買約定書、本票，且行使偽造國民身
        分證一情，核與東元公司代表人戊○○於臺灣士林地方法院檢察署告訴被告
        與壬○○詐欺等案件指證及告訴代理人丁○○到庭指稱：是被告以自訴人名
        義擔任連帶保證人及共同發票人等語；並有壬○○於該詐欺等案件調查時證
        稱：是被告拿出偽造身分證買車等語相符。且證人辰○○與己○○到庭證稱
        ：該機車是壬○○出售與己○○、再由己○○轉售與辰○○等語（詳參甲○
        八十九年三月七日、五月二十五日訊問筆錄），並有交通部公路局新竹區監
        理所桃園監理站中壢監理站分站八十九年二月二日八九竹監壢字第○○三二
        七號函文及所附之異動資料影本、分期付款購買約定書、本票影本各一件在
        卷可考。再自訴人於上開詐欺等案件偵查中，到庭陳明伊不認識訴外人壬○○，而壬○○當庭亦未為反對表示，此參諸該案八十八年十一月十九日訊問
        筆錄即明。因此，被告辯稱係訴外人壬○○打電話給自訴人取得授權云云，
        顯係臨訟杜撰之詞，不足採信。
（五）、訊據被告固坦承以自訴人名義向玉山銀行借貸三十萬元，並提出前開偽造國
        民身分證行使，且以自訴人名義開立本票等請不諱，惟矢口否認有何偽造本
        票之犯，辯稱：渠是受自訴人委託辦理云云。經查，自訴人否認授權被告向
        玉山銀行借貸三十萬元，並否認本票上之簽名、印章均非伊所為等語。而玉
        山銀行新莊分行承辦人鄭存文亦於甲○八十六年度板簡字第一五五二號民事
        確認票據債權不存在案件中到庭言：當初是被告帶身分證正本、戶口名簿、
        在職證明、權狀正本、扣繳憑單辦理貸款（詳參該院八十六年十月六日、二
        十三日言詞辯論筆錄），並有本票影本一件附卷可佐，是被告前開不利於己
        之自白，應與事實相符。倘自訴人本有申辦貸款之意願，或被告事前獲得自
        訴人同意而辦理貸款，自可由自訴人以授以代理權方式為之，何須令被告以
        行使偽造國民身分證之犯罪方式為之？因此，被告所辯，顯與常情有悖，無
        足可採。
（六）、訊據被告固坦承因購買自用小客車而以自訴人名義，委請共同被告子○○擔
        任連帶保證人及共同發票人，向花旗銀行設定動產抵押，借款五十四萬元，
        並出示上揭偽造國民身分證，以自訴人名義簽立貸款暨車輛動產抵押契約書
        及本票後交與承辦人行使等情不諱。惟被告矢口否認有何行使偽造私文書或
        偽造本票之犯行，辯稱：渠是受自訴人委託而購買自用小客車，嗣因自訴人
        表示不想要，渠還賣車還貸款云云。茲據自訴人否認委請被告購車一情。經
        查，被告以自訴人名義向花旗銀行設定動產抵押，簽立上開契約書及開立本
        票之自白，核與共同被告子○○供陳相符，並有前揭貸款暨車輛動產抵押契
        約書與本票影本各一件在卷可憑。是被告前開不利於己之自白，應與事實相
        符。倘自訴人欲購車自用，何以未加查看，即委請他人代購？此與一般人購
        車之常情有悖。又倘被告事前獲得自訴人授權而代為購車，自可由自訴人以
        授以代理權方式為之，何須令被告以行使偽造國民身分證之犯罪方式為之？
        因此，被告所辯，顯與常情有悖，無足可採。
（七）、訊據被告坦承以自訴人名義，出示前揭偽造國民身分證，以分期付款方式向
        績豐公司購買機車一輛，並簽署自訴人姓名、蓋用印章而簽發本票等情，惟
        矢口否認有何偽造本票之犯行，辯稱：渠得自訴人同意購車云云。經查，自
        訴人否認授權被告以其名義購車。而經甲○調取甲○民事執行處八十六年度
        全字第二一三一號、八十六年度執全字第一四○七號假扣押全卷核閱，有本
        票影本一件在卷足考，堪認被告前揭不利於己之自白，應與事實相符。況自
        訴人如欲購車自用，何以未加查看，即委請他人代購？此與一般人購車之常
        情有悖。又倘被告事前獲得自訴人授權而代為購車，自可由自訴人以授以代
        理權方式為之，何須令被告以行使偽造國民身分證之犯罪方式為之？因此，
        被告所辯，顯與常情不符，無足可採。
（八）、訊據被告固坦承以自訴人名義，委請共同被告丙○○擔任共同發票人，製作
        自訴人署押而簽發本票予訴外人寅○○等情不諱，惟矢口否認有何偽造本票
        之犯行，辯稱：因共同被告丙○○向訴外人寅○○買保險需借款五萬元，找
        渠作保，自訴人事前同意渠以自訴人名義作保云云。經查，自訴人否認同意
        被告以其名義簽發上開本票。經甲○調取甲○八十六年度票字第四○九四號
        本票裁定全卷影本，內附有本票影本一件，足見被告前開不利於己之自白，
        應與事實相符。而被告不圖以自訴人代理人身分為之，反而隱匿自身真實姓
        名，偽以自訴人名義負擔本票發票人之責，而實際上令自訴人無故承擔償還
        票款之義務，顯見被告偽以自訴人名義借款、簽發本票，將民事清償債務義
        務轉嫁與自訴人之犯行明確。
（九）、訊據被告坦承以自訴人名義向花旗銀行，出示前開偽造國民身分證、並辦理
        變更印鑑、申請金融卡，且以自訴人名義書立存戶更換印鑑戶名申請書、花
        旗金融卡服務申請書上簽署癸○○簽名，蓋用印章後交還予花旗銀行承辦人
        等情不諱，並有上開存戶更換印鑑戶名申請書、花旗金融卡服務申請書附卷
        可稽，可見被告前開不利於己之自白，應與事實相符。惟被告矢口否認有何
        行使偽造文書之犯行，辯稱：是自訴人委請渠辦理云云。然此據自訴人否認
        ；且以自訴人於八十四年六月二十九日向花旗銀行開戶，即以簽名為授權方
        式，此觀諸花旗銀行開戶申請書可明。而被告於八十六年五月二十一日變更
        授權方式為印鑑，倘自訴人授權被告辦理，自可出具授權書或親自為之，何
        須以行使偽造國民身分證之方式行之？益見被告所辯，與事實不符。
（十）、訊據被告固坦承出示之前開偽造國民身分證，委請陽明代書事務所辦理二胎
        借款，並以自訴人名義簽發委託授權書。嗣向共同被告辛○○借款四十萬元
        ，渠並以自訴人名義簽發本票、支票、書立預告登記同意書、蓋用自訴人印
        章於抵押設定文件等情，核與承辦代書邱世芳於甲○八十六年度訴字第一七
        三二號民事確認抵押債權不存在等案件中證言及甲○八十八年十月七日訊問
        時證述：由被告提出自訴人的文件委請伊辦理民間借款等語相符，且與共同
        被告辛○○證述情節相符；復有臺北縣中和地政事務所八十八年七月三十一
        日八八北縣中地一字第○九二五四號函文檢附之八十六年六月二日收件北中
        地登字第三二一○三、三二一○四號土地登記申請書、土地登記簿謄本及建
        築物登記簿謄本附卷可佐，並據甲○調取上開民事卷核閱無訛。是被告前開
        不利於己之自白，應與事實相符。雖被告辯稱：此係自訴人委請渠辦理云云
        。惟此為自訴人否認，且被告既執有自訴人之文件，自可以代理人身分合法
        為之，其反以行使偽造國民身分證方式行之，顯係蓄意隱瞞承辦代書邱世芳
        與自訴人，故其所辯，應係諉卸之詞，不足採信。
（十一）、訊據被告固坦承以自訴人名義簽發如附表二示之支票，並有花旗銀行臺北
          分行八十八年八月二十四日（八八）消管字第二一○六號函文所附之如附
          表二所示之支票影本在卷可憑，堪認被告前開不利於己之自白，應與事實
          相符。雖被告辯稱：渠向自訴人借票使用，每一張開票金額都有告訴自訴
          人，印鑑章放在自訴人那裡云云。經查，自訴人否認授權被告使用支票；
          且附表二所示之支票多達六十張，多有蓋用自訴人之印章，倘由自訴人一
          一蓋用，豈不勝其擾？況其中尚有未蓋有自訴人印章之支票，足見被告所
          辯，顯係畏罪卸責之詞，無足可採。雖辯護人以自訴人指訴前後不一、自
          訴人與花旗銀行往來密切，自訴人不可能將資料交與被告轉貸、支票對帳
          單寄送與自訴人、自訴人自訴遭被告偽造之支票有多張兌現、且自訴人在
          八十六年七月十日有退票後，遲至八十六年八月一日向花旗銀行表示要讓
          流通在外支票退票，認自訴人事前授權被告使用支票云云。然事發迄今已
          歷數年，自訴人記憶模糊而前後指訴不一，未可遽論其指訴不可採。而自
          訴人自八十四年六月二十九日在花旗銀行開戶借款後，並無與花旗銀行有
          其他密切往來，此觀諸上開花旗銀行檢附之開戶資料即明。雖花旗銀行就
          自訴人之對帳單，係對其戶籍地及通訊地址寄送，惟其以平信寄出（此有
          該行八十九年三月十五日八九消管字第八二一號函在卷可佐），無證據證
          明自訴人確已收執。而自訴人發現遭被告偽造支票使用之過程，業據證人
          潛慧玲於前開甲○八十六年度訴字第一七三二號確認抵押債權不存在等事
          件中證述：伊與自訴人曾至派出所打算控告被告，但一時心軟，由被告簽
          立本票，分期償還，事後查閱支票簽發情形，才知已有一百多張等語，有
          該案八十七年七月二日言詞辯論筆錄可考，因此，未可以自訴人遲至花旗
          銀行辦理止付事宜，遽論自訴人指訴為虛。而前開確認抵押債權不存等事
          件中，雖有證人蔡志明證述：伊在被告家中見過貼有被告照片而載有自訴
          人資料之偽造國民身分證云云，惟此僅可證明被告確執有偽造自訴人之國
          民身分證，無法作為有利於被告之佐證。
（十二）、綜上以觀，事證明確，被告犯行洵堪認定。
（十三）、按被告所為事實欄（一），係犯刑法第二百十六條、第二百十二條行使偽
          造國民身分證罪、第二百十六條、第二百十條行使偽造私文書罪、第二百
          零一條第一項之偽造有價證券罪、第三百三十九條第一項詐欺取財罪；被
          告所為事實欄（二），係犯刑法第二百十六條、第二百十二條行使偽造國
          民身分證罪、第三百三十九條第一項之詐欺取財罪、第二百零一條第一項
          偽造有價證券罪；被告所為事實欄（三），係犯刑法第二百十條之偽造私
          文書罪；被告所為事實欄（四），係犯刑法第二百十六條、第二百十二條
          行使偽造國民身分證罪、第二百十六條、第二百十條行使偽造私文書罪、
          第二百零一條第一項偽造有價證券罪、第三百三十九條第一項詐欺取財罪
          ；被告所為事實欄（五）所為，係犯刑法第二百十六條、第二百十二條行
          使偽造國民身分證罪、第二百零一條第一項偽造有價證券罪及第三百三十
          九條第一項詐欺取財罪；被告所為事實欄（六），係犯刑法第二百十六條
          、第二百十二條行使偽造國民身分證罪、第二百十六條、第二百十條行使
          偽造私文書罪、第二百零一條第一項偽造有價證券罪、第三百三十九條第
          一項詐欺取財罪；被告所為事實欄（七）、係犯刑法第二百十六條、第二
          百十二條行使偽造國民身分證罪、第二百零一條第一項偽造有價證券罪、
          第三百三十九條第一項詐欺取財罪；被告所為事實欄（八）、係犯刑法第
          二百零一條第一項偽造有價證券罪、第三百三十九條第一項詐欺取財罪；
          被告所為事實欄（九），係犯刑法第二百十六條、第二百十二條行使偽造
          國民身分證罪、第二百十六條、第二百十條行使偽造私文書罪；被告所為
          事實欄（十），係犯刑法第二百十六條、第二百十二條行使偽造國民身分
          證罪、第二百十六條、第二百十條行使偽造私文書罪、第二百十四條使公
          務員登載不實罪、第二百零一條第一項偽造有價證券罪、第三百三十九條
          第一項詐欺取財罪；被告所為事實欄（十一），係犯刑法第二百零一條第
          一項之偽造有價證券罪。被告所為前揭偽造署押、盜用印章，為偽造私文
          書、有價證券之部分行為；而偽造國民身分證、偽造私文書為行使之低度
          行為，均不另論罪。被告偽造有價證券後持以行使，則行使之輕度行為，
          應為偽造之重度行為所吸收，不另論罪。又被告所為前揭行使偽造國民身
          分證、行使偽造私文書、偽造有價證券、詐欺取財，分別為多次犯行，時
          間緊接，所犯各係構成要件相同之罪名，顯係各基於概括犯意反覆為之，
          應分別論以連續犯之裁判上一罪，並均加重其刑。再被告所為上開連續行
          使偽造國民身分證罪、連續行使偽造私文書罪、連續偽造有價證券罪、連
          續詐欺取財罪及使公務員登載不實罪之間，有方法結果之牽連關係，應從
          一較重之連續偽造有價證券罪處斷。而被告同時偽造自訴人之多件同類文
          書或多張本票、支票，其被害法益仍僅一個，此觀諸最高法院七十三年度
          臺上字三六二九號判例即明，故對此不得論以想像競合犯。復被告於事實
          欄（十）經不知情之邱世芳委請不知情之曾三錡、余建豐向承辦公務員行
          使偽造私文書，為間接正犯。自訴人雖未就事實欄（一）提出自訴，惟與
          前開已自訴部分，有連續犯及牽連犯之裁判上一罪關係，甲○自應併予審
          理。爰審酌被告犯罪動機、目的、手段、對自訴人及社會金融造成之損害
          、及其犯罪後未能坦承全部犯行等一切情狀，量處如主文所示之刑。附表
          一、二、三所示之偽造本票、支票，應依刑法第二百零五條之規定，沒收
          之。而前揭偽造本票、支票上偽造之簽名及指印，已隨同本票、支票之沒
          收一併沒收之，故對此不另為沒收之諭知；附表四所示之偽造私文書上偽
          造之簽名、指印，應依刑法第二百十九條之規定沒收之；至前揭偽造國民
          身分證上之被告照片一枚，為被告所有因犯本件行使偽造國民身分證所得
          之物，且無證據證明已滅失，爰依刑法第三十八條第一項第三款之規定，
          沒收之。
二、不另為無罪諭知部分：自訴人另以被告偽造自訴人花旗銀行帳號0000000
    000號中之票號0000000、0000000、0000000、000
    0000、0000000、0000000、0000000、000000
    0、0000000、0000000、0000000、0000000、0
    000000、0000000、0000000、0000000、0000
    000、0000000、0000000、0000000、0000000
    、0000000、0000000、0000000、0000000、00
    00000、0000000、0000000、0000000、00000
    00、0000000等支票，雖據自訴人提出之對帳單可證上開支票有部分兌
    現、部分未提示及部分退票，惟花旗銀行或自訴人就上開部分未能提出支票影本
    供甲○比對是否為被告所簽發，依罪疑唯輕法則，應從輕認定非被告所偽造。惟
    此與前開已自訴有罪部分，有連續犯之裁判上一罪關係，故甲○對此不另為無罪
    之諭知。
據上論斷，應依刑事訴訟法第三百四十三條、第二百九十九條第一項前段，刑法第五
十六條、第二百零一條第一項、第二百十六條、第二百十條、第二百十二條、第二百
十四條、第三百三十九條第一項、第五十五條、第二百零五條、第二百十九條、第三
十八條第一項第三款，罰金罰鍰提高標準條例第一條前段，判決如主文。
中    華    民    國      八十九      年    十二      月    二十七    日
                                      臺灣板橋地方法院刑事第二庭
                                          法  官  高    玉    舜
右正本證明與原本無異。
如不服本判決，應於判決送達後十日內，向甲○提出上訴狀。
                                          書記官  田    世    杰
中    華    民    國      八十九      年    十二      月    二十八    日
附表一
（一）、玉山銀行持有票載發票日八十六年四月二十六日、到期日為八十八年二月二
        十五日、面額二十五萬元之本票上偽造癸○○簽名一枚。
（二）、聲寶公司持有票載發票日為八十六年四月十九日、面額五萬零三百元之本票
        一紙上偽簽癸○○簽名一枚。
（三）、東元公司持有票載發票日與到期日為八十六年四月二十四日、面額六萬九千
        四百八十元本票一紙上偽造之癸○○簽名一枚。
（四）、玉山銀行持有票載發票日八十六年四月三十日、到期日為八十六年六月九日
        、面額三十萬元本票一紙上偽造癸○○簽名一枚。
（五）、花旗銀行持有票載發票日為八十六年四月十五日、面額五十四萬元本票一紙
        上偽造之癸○○簽名一枚。
（六）、績豐公司持有票載發票日為八十六年五月十六日、到期日為八十六年六月十
        六日、面額六萬四千五百六十元之本票一紙上偽造癸○○簽名一枚。
（七）、寅○○持有票載發票日八十六年五月十九日、到期日八十六年六月三日、面
        額十萬五千元之本票一紙上偽簽癸○○簽名、指印各一枚。
（八）、辛○○持有二紙票載發票日均為八十六年六月六日、面額均為二十四萬元、
        票號依序為0000000號、0000000號之本票二紙，各偽簽癸○○簽名一枚。
附表二
┌────┬─────┬──────┬───────┬─────────┐
│ 編號   │  票號    │票載發票日  │ 票載金額     │ 偽造癸○○署押   │
│        │          │            │              │ 或盜用印章情形   │
├────┼─────┼──────┼───────┼─────────┤
│ 一     │0000000   │ 86.6.27    │三萬元        │  偽造簽名一枚    │
│        │          │            │              │  盜用印章二次    │
├────┼─────┼──────┼───────┼─────────┤
│ 二     │0000000   │ 86.6.27    │一萬元        │  偽造簽名一枚    │
│        │          │            │              │  盜用印章二次    │
├────┼─────┼──────┼───────┼─────────┤
│ 三     │0000000   │ 86.6.27    │二萬元        │  偽造簽名一枚    │
│        │          │            │              │  盜用印章二次    │
├────┼─────┼──────┼───────┼─────────┤
│ 四     │0000000   │ 86.6.20    │一萬五千元    │  偽造簽名一枚    │
│        │          │            │              │  盜用印章二次    │
├────┼─────┼──────┼───────┼─────────┤
│ 五     │0000000   │ 86.6.22    │二萬一千元    │  偽造簽名一枚    │
├────┼─────┼──────┼───────┼─────────┤
│ 六     │0000000   │ 86.6.27    │三萬九千元    │  偽造簽名一枚    │
│        │          │            │              │  盜用印章二次    │
├────┼─────┼──────┼───────┼─────────┤
│ 七     │0000000   │ 86.7.5     │三萬九千元    │  偽造簽名一枚    │
│        │          │            │              │  盜用印章二次    │
├────┼─────┼──────┼───────┼─────────┤
│ 八     │0000000   │ 86.6.20    │三千八百五    │  偽造簽名一枚    │
│        │          │            │十元          │                  │
├────┼─────┼──────┼───────┼─────────┤
│ 九     │0000000   │ 86.6.21    │三萬元        │  偽造簽名一枚    │
├────┼─────┼──────┼───────┼─────────┤
│ 一○   │0000000   │ 86.7.3     │一萬五千八    │  偽造簽名一枚    │
│        │          │            │十四元        │                  │
├────┼─────┼──────┼───────┼─────────┤
│ 一一   │0000000   │ 86.7.3     │一萬元        │  偽造簽名一枚    │
│        │          │            │              │  盜用印章二次    │
├────┼─────┼──────┼───────┼─────────┤
│ 一二   │0000000   │ 86.7.3     │一萬五千元    │  偽造簽名一枚    │
│        │          │            │              │  盜用印章二次    │
├────┼─────┼──────┼───────┼─────────┤
│ 一三   │0000000   │ 86.7.3     │二萬元        │  偽造簽名一枚    │
│        │          │            │              │  盜用印章二次    │
├────┼─────┼──────┼───────┼─────────┤
│ 一四   │0000000   │ 86.7.6     │二萬五千元    │  偽造簽名一枚    │
│        │          │            │              │  盜用印章二次    │
├────┼─────┼──────┼───────┼─────────┤
│ 一五   │0000000   │ 86.7.7     │三萬元        │  偽造簽名一枚    │
├────┼─────┼──────┼───────┼─────────┤
│ 一六   │0000000   │ 86.7.7     │三萬元        │  偽造簽名一枚    │
├────┼─────┼──────┼───────┼─────────┤
│ 一七   │0000000   │ 86.6.30    │四千元        │  偽造簽名一枚    │
│        │          │            │              │  盜用印章二次    │
├────┼─────┼──────┼───────┼─────────┤
│ 一八   │0000000   │ 86.6.30    │七千元        │  偽造簽名一枚    │
├────┼─────┼──────┼───────┼─────────┤
│ 一九   │0000000   │ 86.6.30    │一萬四千五    │  偽造簽名一枚    │
│        │          │            │百元          │  盜用印章二次    │
├────┼─────┼──────┼───────┼─────────┤
│ 二○   │0000000   │ 86.7.10    │三萬五千元    │  偽造簽名一枚    │
│        │          │            │              │  盜用印章二次    │
├────┼─────┼──────┼───────┼─────────┤
│ 二一   │0000000   │ 86.7.6     │一萬五千元    │  偽造簽名一枚    │
│        │          │            │              │  盜用印章一次    │
├────┼─────┼──────┼───────┼─────────┤
│ 二二   │0000000   │ 86.7.6     │五千元        │  偽造簽名一枚    │
│        │          │            │              │  盜用印章一次    │
├────┼─────┼──────┼───────┼─────────┤
│ 二三   │0000000   │ 86.7.11    │二萬九千元    │  偽造簽名一枚    │
│        │          │            │              │  盜用印章二次    │
├────┼─────┼──────┼───────┼─────────┤
│ 二四   │0000000   │ 86.7.12    │二萬九千元    │  偽造簽名一枚    │
│        │          │            │              │  盜用印章二次    │
├────┼─────┼──────┼───────┼─────────┤
│ 二五   │0000000   │ 86.7.17    │二萬八千元    │  偽造簽名一枚    │
│        │          │            │              │  盜用印章一次    │
├────┼─────┼──────┼───────┼─────────┤
│ 二六   │0000000   │ 86.7.19    │一萬七千五百  │  偽造簽名一枚    │
│        │          │            │元            │                  │
├────┼─────┼──────┼───────┼─────────┤
│ 二七   │0000000   │ 86.7.16    │三萬元        │  偽造簽名一枚    │
│        │          │            │              │  盜用印章一次    │
├────┼─────┼──────┼───────┼─────────┤
│ 二八   │0000000   │ 86.7.8     │六千元        │  偽造簽名一枚    │
│        │          │            │              │  盜用印章一次    │
├────┼─────┼──────┼───────┼─────────┤
│ 二九   │0000000   │ 86.7.8     │八千元        │  偽造簽名一枚    │
├────┼─────┼──────┼───────┼─────────┤
│ 三○   │0000000   │ 86.7.8     │一萬五千元    │  偽造簽名一枚    │
├────┼─────┼──────┼───────┼─────────┤
│ 三一   │0000000   │ 86.7.12    │三萬元        │  偽造簽名一枚    │
│        │          │            │              │  盜用印章一次    │
├────┼─────┼──────┼───────┼─────────┤
│ 三二   │0000000   │ 86.7.10    │一萬元        │  盜用印章二次    │
├────┼─────┼──────┼───────┼─────────┤
│ 三三   │0000000   │ 86.7.15    │一萬元        │  偽造簽名一枚    │
├────┼─────┼──────┼───────┼─────────┤
│ 三四   │0000000   │ 86.5.30    │八萬元        │  偽造簽名一枚    │
│        │          │            │              │  盜用印章二次    │
├────┼─────┼──────┼───────┼─────────┤
│ 三五   │0000000   │ 86.5.30    │五萬元        │  偽造簽名一枚    │
│        │          │            │              │  盜用印章二次    │
├────┼─────┼──────┼───────┼─────────┤
│ 三六   │0000000   │ 86.5.25    │三萬八千元    │  偽造簽名一枚    │
├────┼─────┼──────┼───────┼─────────┤
│ 三七   │0000000   │ 86.5.29    │三萬零七百    │  偽造簽名一枚    │
│        │          │            │六十元        │  盜用印章二次    │
├────┼─────┼──────┼───────┼─────────┤
│ 三八   │0000000   │ 86.6.5     │四萬五千元    │  偽造簽名一枚    │
│        │          │            │              │  盜用印章二次    │
├────┼─────┼──────┼───────┼─────────┤
│ 三九   │0000000   │ 86.6.15    │二萬五千元    │  盜用印章二次    │
├────┼─────┼──────┼───────┼─────────┤
│ 四○   │0000000   │ 86.5.29    │一萬二千五百  │  偽造簽名一枚    │
│        │          │            │元            │  盜用印章二次    │
├────┼─────┼──────┼───────┼─────────┤
│ 四一   │0000000   │ 86.6.23    │五萬元        │  偽造簽名一枚    │
│        │          │            │              │  盜用印章二次    │
├────┼─────┼──────┼───────┼─────────┤
│ 四二   │0000000   │ 86.6.6     │六萬六千元    │  偽造簽名一枚    │
│        │          │            │              │  盜用印章二次    │
├────┼─────┼──────┼───────┼─────────┤
│ 四三   │0000000   │ 86.6.3     │五千元        │  偽造簽名一枚    │
│        │          │            │              │  盜用印章二次    │
├────┼─────┼──────┼───────┼─────────┤
│ 四四   │0000000   │ 86.6.29    │二萬七千元    │  偽造簽名一枚    │
│        │          │            │              │  盜用印章二次    │
├────┼─────┼──────┼───────┼─────────┤
│ 四五   │0000000   │ 86.6.9     │三萬四千元    │  偽造簽名一枚    │
├────┼─────┼──────┼───────┼─────────┤
│ 四六   │0000000   │ 86.6.5     │九千五百元    │  偽造簽名一枚    │
├────┼─────┼──────┼───────┼─────────┤
│ 四七   │0000000   │ 86.6.5     │七千元        │  偽造簽名一枚    │
├────┼─────┼──────┼───────┼─────────┤
│ 四八   │0000000   │ 86.6.6     │一萬元        │  偽造簽名一枚    │
├────┼─────┼──────┼───────┼─────────┤
│ 四九   │0000000   │ 86.6.12    │一萬零五百    │  偽造簽名一枚    │
│        │          │            │元            │                  │
├────┼─────┼──────┼───────┼─────────┤
│ 五○   │0000000   │ 86.5.14    │四萬六千元    │  偽造簽名一枚    │
│        │          │            │              │  盜用印章二次    │
├────┼─────┼──────┼───────┼─────────┤
│ 五一   │0000000   │ 86.6.10    │二萬四千元    │  偽造簽名一枚    │
│        │          │            │              │  盜用印章二次    │
├────┼─────┼──────┼───────┼─────────┤
│ 五二   │0000000   │ 86.7.19    │三萬元        │  偽造簽名一枚    │
│        │          │            │              │  盜用印章二次    │
├────┼─────┼──────┼───────┼─────────┤
│ 五三   │0000000   │ 86.6.19    │三萬元        │  偽造簽名一枚    │
│        │          │            │              │  盜用印章二次    │
├────┼─────┼──────┼───────┼─────────┤
│ 五四   │0000000   │ 86.6.19    │四萬元        │  偽造簽名一枚    │
│        │          │            │              │  盜用印章二次    │
├────┼─────┼──────┼───────┼─────────┤
│ 五五   │0000000   │ 86.6.11    │五萬元        │  偽造簽名一枚    │
│        │          │            │              │  盜用印章二次    │
├────┼─────┼──────┼───────┼─────────┤
│ 五六   │0000000   │ 86.6.13    │七千元        │  偽造簽名一枚    │
│        │          │            │              │  盜用印章二次    │
├────┼─────┼──────┼───────┼─────────┤
│ 五七   │0000000   │ 86.6.22    │二萬元        │  偽造簽名一枚    │
│        │          │            │              │  盜用印章二次    │
├────┼─────┼──────┼───────┼─────────┤
│ 五八   │0000000   │ 86.6.20    │五萬元        │  偽造簽名一枚    │
│        │          │            │              │  盜用印章二次    │
├────┼─────┼──────┼───────┼─────────┤
│ 五九   │0000000   │ 86.6.25    │五萬元        │  偽造簽名一枚    │
│        │          │            │              │  盜用印章二次    │
├────┼─────┼──────┼───────┼─────────┤
│ 六○   │0000000   │ 86.7.15    │三萬元        │  偽造簽名一枚    │
│        │          │            │              │  盜用印章二次    │
└────┴─────┴──────┴───────┴─────────┘
附表三：自訴人花旗銀行、帳號0000000000之空白支票三紙。
┌────┬─────┬──────┬───────┬─────────┐
│ 編號   │  票號    │票載發票日  │ 票載金額     │ 偽造癸○○署押   │
│        │          │            │              │ 或盜用印章情形   │
├────┼─────┼──────┼───────┼─────────┤
│ 一     │0000000   │ 86.9.6     │十五萬元      │  偽造簽名一枚    │
│        │          │            │              │  盜用印章二次    │
├────┼─────┼──────┼───────┼─────────┤
│ 二     │0000000   │ 86.9.6     │十五萬元      │  偽造簽名一枚    │
│        │          │            │              │  盜用印章二次    │
├────┼─────┼──────┼───────┼─────────┤
│ 三     │0000000   │ 86.9.6     │十八萬元      │  偽造簽名一枚    │
│        │          │            │              │  盜用印章二次    │
└────┴─────┴──────┴───────┴─────────┘
附表四
（一）、玉山銀行消費者貸款申請暨徵信表及約定書上連帶保證人簽名欄內偽造癸○○簽名二枚。
（二）、委任書一件上偽造癸○○之簽名二枚。
（三）、東元公司分期付款購買約定書上偽造癸○○簽名一枚。
（四）、花旗銀行貸款暨車輛動產抵押契約書上偽造癸○○簽名一枚；授權書上偽造
        之癸○○簽名一枚。
（五）、花旗銀行臺北分行存戶更換印鑑戶名申請書上，偽造癸○○簽名三枚；花旗
        金融卡服務申請書上偽造癸○○簽名九枚。
（六）、陽明代書事務所持有之授權書上偽造癸○○簽名一枚；預告登記同意書偽造
        癸○○簽名二枚。
附錄本案論罪科刑法條全文：
中華民國刑法第二百零一條
意圖供行使之用，而偽造、變造公債票、公司股票或其他有價證券者，處三年以上十
年以下有期徒刑，得併科三千元以下罰金。
行使偽造、變造之公債票、公司股票或其他有價證券，或意圖供行使之用，而收集或
交付於人者，處一年以上七年以下有期徒刑，得併科三千元以下罰金。
中華民國刑法第二百一十條 (偽造變造私文書罪)
偽造、變造私文書，足以生損害於公眾或他人者，處五年以下有期徒刑。
中華民國刑法第二百一十二條 (偽造變造特種文書罪)
偽造、變造護照、旅券、免許證、特許證及關於品行、能力服務或其他相類之證書、
介紹書，足以生損害於公眾或他人者，處一年以下有期徒刑、拘役或三百元以下罰金
。
中華民國刑法第二百一十四條 (使公務員登載不實罪)
明知為不實之事項，而使公務員登載於職務上所掌之公文書，足以生損害於公眾或他
人者，處三年以下有期徒刑、拘役或五百元以下罰金。
中華民國刑法第二百一十六條 (行使偽造變造或登載不實之文書罪)
行使第二百十條至第二百十五條之文書者，依偽造、變造文書或登載不實事項或使登
載不實事項之規定處斷。
中華民國刑法第三百三十九條 (普通詐欺罪)
意圖為自己或第三人不法之所有，以詐術使人將本人或第三人之物交付者，處五年以
下有期徒刑、拘役或科或併科一千元以下罰金。
以前項方法得財產上不法之利益或使第三人得之者，亦同。
前二項之未遂犯罰之。


司法院資訊處製作；財團法人民間司法改革基金會備份。
